臺灣桃園地方法院刑事判決
110年度金簡上字第15號
上  訴  人  臺灣桃園地方檢察署檢察官  
被      告  歐楊楠凱（原名歐楊仁）




上列上訴人因被告違反洗錢防制法等案件，不服本院中華民國11
0年10月29日110年度審簡字第566號第一審刑事簡易判決（起訴
書案號：臺灣桃園地方檢察署109年度偵字第34192號，移請併案
審理案號：110年度偵字第39998號、第39999號、第40000號、第
40052號、第40054號），提起上訴，本院管轄之第二審合議庭判
決如下：
　　主    文
原判決撤銷。
癸○○○幫助犯洗錢防制法第十四條第一項之一般洗錢罪，處有期
徒刑陸月，併科罰金新臺幣伍萬元，罰金如易服勞役，以新臺幣
壹仟元折算壹日。緩刑伍年，緩刑期間付保護管束，並應依附件
所示條件向被害人戊○○、壬○○、甲○○支付財產上之損害賠償，並
應於本判決確定之日起貳年內，向指定之政府機關、政府機構、
行政法人、社區或其他符合公益目的之機構或團體，提供肆拾小
時之義務勞務。
    事  實
一、癸○○○係成年人，具高職畢業之教育程度，且已有工作經驗
    ，明知社會上詐騙案件層出不窮，可預見將自己金融機構帳
    戶之存摺、提款卡予他人使用，將可供詐欺犯罪者作為詐騙
    他人將款項匯入該帳戶之用，詎仍基於幫助他人詐欺取財及
    幫助洗錢之不確定故意，於民國109年6月中旬某日時，在桃
    園地區，將其所申設之永豐銀行帳號00000000000000號帳戶
    （下稱永豐銀行帳戶）、合作金庫商業銀行帳號0000000000
    000000號帳戶（下稱合庫銀行帳戶）及帳號不詳之台北富邦
    銀行帳戶之存摺、提款卡及密碼提供予詐欺集團成員，並因
    此獲得新臺幣（下同）8,000元報酬。嗣該詐欺集團意圖為
    自己不法之所有，基於詐欺取財及掩飾或隱匿本案犯罪所得
    去向之犯意，於附表一所示之時間，分別對附表一所示之人
    ，以附表一所示方法，致其等均陷於錯誤，而依指示於附表
    一所示時間，匯款附表一所示之金額至本案帳戶內，該等款
    項旋遭人轉出或提領殆盡，致生金流之斷點，而無從追查該
    等犯罪所得之去向，以掩飾或隱匿該等犯罪所得。嗣經如附
    表一所示之人發覺受騙，而報警循線查獲。
    理  由
壹、證據能力
　　本件被告就本判決援引之證據資料俱同意具有證據能力（見
    簡上卷第137頁），依臺灣高等法院於107 年3 月21日檢送
    所屬各級地方法院之「刑事判決精簡原則」，茲不再就證據
    能力部分加以說明。
貳、實體部分
一、上揭犯罪事實，業據被告癸○○○於警詢、偵查、原審、本院
    準備程序時迭承不諱（偵27080卷第9至12頁、191至193頁、
    201至202頁，偵34192卷第343至345頁，審易卷二第41至45
    頁，簡上卷第136頁、192頁），核與附表一所示之人於警詢
    之證述情節相符（見偵34192卷第213至223頁，偵27080卷第
    27至31頁、37至43頁、49至55頁、57至65頁、67至69頁、73
    至77頁、99至107頁，偵15327卷第7至12頁，偵36545卷第91
    至95頁），並有附表二所示證據資料在卷可稽。足認被告任
    意性自白與事實相符，堪予採信。本件事證明確，被告上開
    犯行堪以認定，應予依法論科。
二、論罪之理由
    (一)按對於犯罪與正犯有共同之認識，而以幫助之意思，對
        於正犯資以助力，而未參與實行犯罪之行為者，即屬刑
        法上之幫助犯。本件被告基於幫助之犯意，提供本案帳
        戶之存摺、提款卡及密碼予他人使用，而取得帳戶之人
        或其轉受者利用被告之幫助，使告訴人因受詐而陷於錯
        誤，匯款存入被告所提供之本案帳戶復遭轉出或提領殆
        盡，併生金流之斷點，無從追索查緝，僅為他人之詐欺
        取財及洗錢犯行提供助力，尚無證據足以證明被告係以
        自己實施詐欺及洗錢犯罪之意思，或與他人為詐欺及洗
        錢犯罪之犯意聯絡，或有直接參與詐欺及洗錢犯罪構成
        要件之行為分擔，且依卷內證據亦不足以證明本件有三
        人以上共同犯罪之情事，應認被告係詐欺及洗錢罪之幫
        助犯。是核被告所為，係應成立刑法第30條第1項前段
        、第339條第1項之幫助詐欺取財罪、刑法第30條第1項
        前段、洗錢防制法第14條第1項之幫助洗錢罪。又起訴
        意旨雖認被告僅係涉犯幫助詐欺取財罪，而漏未論及被
        告本案行為亦同時構成幫助一般洗錢罪，然此部分犯行
        與被告被訴犯幫助詐欺取財罪之犯行有想像競合犯之裁
        判上一罪關係，自為起訴效力所及，且業經檢察官當庭
        補充更正，本院亦當庭諭知被告可能涉犯上開罪嫌，其
        防禦權應已獲保障，本院自得併予審理認定，附此敘明
        。
    (二)檢察官以110年度偵字第40054號移送併辦關於告訴人丁○○、乙○○、壬○○、辛○○、子○○、甲○○、戊○○、庚○○、己○○部分之犯罪事實；以110年度偵字第39998號、39999
        號、40000號移送併辦關於告訴人壬○○、乙○○、子○○部
        分之犯罪事實；以110年度偵字第40052號移送併辦關於
        告訴人丙○○部分犯罪事實，經核均與本案起訴關於告訴
        人戊○○部分犯罪事實，具有想像競合犯之裁判上一罪關
        係，自均應併入本案審理，附此敘明。
    (三)被告以一提供帳戶行為，幫助他人向附表一所示之人詐
         騙，為想像競合犯，應從一重處斷；又被告以一幫助
        行為同時犯幫助詐欺取財罪與幫助一般洗錢罪，亦為想
        像競合犯，應依刑法第55條規定，從一重以幫助一般洗
        錢罪處斷。
    (四)依最高法院最新之統一見解認：「被告構成累犯之事實
        及應加重其刑之事項，均應由檢察官主張並具體指出證
        明之方法後，經法院踐行調查、辯論程序，方得作為論
        以累犯及是否加重其刑之裁判基礎。」（參見110年度
        台上大字第5660號裁定意旨）。本件起訴及移送併辦意
        旨並未敘明被告構成累犯，亦未具體說明被告有何特別
        惡性及對刑罰反應力薄弱之情形，依上裁定意旨，本院
        自無從就被告是否構成累犯部分進行調查，即不能遽行
        論以累犯及加重其刑，但本院仍得就被告之前科素行，
        依刑法第57條第5款所定「犯罪行為人之品行」之量刑
        審酌事項而為上揭評價，併予敘明。
    (五)被告幫助他人犯一般洗錢罪，為幫助犯，爰依刑法第30
        條第2項規定減輕其刑。被告於偵查中就被訴犯罪事實
        自白，復於法院審理中，就被訴洗錢罪名為認罪表示，
        應依洗錢防制法第16條第2項規定減輕其刑，並依法遞
        減之。
三、撤銷原判決之理由及量刑之審酌：
   （一）原審經審理結果，認被告犯罪事證明確，予以論罪科
         刑，雖非無見，惟查：桃園地檢署110年度偵字第3999
         8號、39999號、40000號、40052號、40054號移送併辦
         部分，與被告業經起訴部分屬想像競合犯之裁判上一
         罪關係，為起訴效力所及，原審法院未及審酌此部分
         亦為起訴效力所及，而未予判決，容有未恰。又按刑
         罰之量定，固屬法院自由裁量之職權行使，惟刑事審
         判之量刑，旨在實現刑罰權之分配的正義，故法院對
         科刑判決之被告量刑，應符合罪刑相當原則，使罰當
         其罪，以契合人民之法律感情。此所以刑法第57條明
         定科刑時應審酌一切情狀，尤應注意該條所列各款情
         形，以為科刑輕重之標準。法院行使此項職權時，除
         應審查被告是否符合量刑之法定要件外，仍應受比例
         原則與平等原則等一般法律原則之支配，以期達成客
         觀上之適當性、相當性與必要性之價值要求，若違反
         比例原則、平等原則時，自有濫用裁量權之違法。被
         告所犯幫助洗錢罪，法定刑為7年以下有期徒刑，依其
         所犯雖得依刑法第30條、洗錢防制法第16條第2項等規
         定遞減其刑，然被告為本件犯行，使附表一所示之告
         訴人遭詐騙，款項合計逾數十萬元，原審量處有期徒
         刑2月，併科罰金1萬元，尚難謂允當。檢察官上訴以
         原審未及審酌移送併辦部分，且被害人人數非少，其
         等所受損害金額甚高，原判決量刑過輕，指摘原判決
         不當，為有理由，且原判決另有前開違誤之處，自應
         由本院予以撤銷改判。
   （二）爰以行為人之責任為基礎，審酌被告貪圖小利，輕易
         提供金融帳戶供他人掩飾犯罪所得使用，非但增加被
         害人尋求救濟之困難，造成社會人心不安，亦助長詐
         騙犯罪者之氣焰，使詐欺犯罪者得以順利取得詐欺所
         得之財物，危害財產財物交易安全，兼衡本件被害人
         為10人，受有附表一所示之損害，又被告未能與全數
         告訴人達成和解，賠償其等之損失，兼衡被告自陳之
         犯罪動機、目的、手段、智識程度，於本院自述目前
         之家庭生活經濟狀況（審易卷二第45頁）等一切情狀
         ，量處如主文所示之刑，並諭知罰金如易服勞役之折
         算標準。
   （三）末查，被告前曾因故意犯罪受有期徒刑以上刑之宣告
         ，執行完畢後5 年內未曾因故意犯罪受有期徒刑以上
         刑之宣告，此有臺灣高等法院被告前案紀錄表附卷可
         憑，其犯後為前開自白，甚有悔意，並盡力與被害人
         達成調解，被告經此刑之宣告之教訓，當知所警惕，
         而無再犯之虞，本院綜核各情，認前開對其所宣告之
         刑，以暫不執行為適當，併依刑法第74條第1 項第2款
         規定宣告緩刑5 年，以啟自新。惟為確保被告緩刑之
         宣告能收具體之成效，依刑法第74條第2 項第3 款之
         規定，並命被告應於緩刑期間內，履行其與告訴人成
         立之和解書成立內容，即如附表一所示之財產上損害
         賠償義務。再查，被告迄今尚未與如附表一編號3至6
         、8至10所示其餘告訴人等人和解、賠償損失，本院衡
         以被告上開幫助洗錢犯行，對其餘告訴人業已造成相
         當程度之財產損害，為使其深切知悉所為對法秩序之
         危害，促使其日後確實遵守法律規範，因認有課予其
         一定條件之緩刑負擔，爰依同法第74條第2 項第5款及
         同法第93條第1 項第2 款之規定，命被告於緩刑期間
         付保護管束，並應於本判決確定之日起2 年內，向指
         定之政府機關、政府機構、行政法人、社區或其他符
         合公益目的之機構或團體，提供40小時之義務勞務，
         以啟自新。若被告不履行前述2項負擔，且情節重大，
         足認原宣告之緩刑難收其預期效果，而有執行刑罰之
         必要者，檢察官得依刑事訴訟法第476 條及刑法第75
         條之1 第1 項第4 款規定，聲請撤銷本件緩刑之宣告
         ，併此敘明。
四、沒收
　 （一）按犯罪所得，屬於犯罪行為人者，沒收之；犯罪所得
         已實際合法發還被害人者，不予宣告沒收或追徵；宣
         告前2 條之沒收或追徵，有過苛之虞、欠缺刑法上之
         重要性、犯罪所得價值低微，或為維持受宣告人生活
         條件之必要者，得不宣告或酌減之，刑法第38條之1 
         第1 項、第5 項、第38條之2 第2 項分別定有明文。
         考其立法目的，係因過往犯罪行為人之犯罪所得，不
         予宣告沒收，以供被害人求償，但因實際上被害人因
         現實或各種因素，卻未另行求償，反致行為人因之保
         有犯罪所得。是修正後刑法之沒收、追徵不法利得條
         文，係以杜絕避免行為人保有犯罪所得為預防目的，
         並達成調整回復財產秩序之作用，故以「實際合法發
         還」作為封鎖沒收或追徵之條件。然因個案中，被告
         仍可能與被害人達成和解、調解或其他民事上之解決
         ，而以之賠償、彌補被害人之損失，此種將來給付之
         情狀，雖未「實際合法發還」，仍無礙比例原則之考
         量及前揭「過苛條款」之適用，是應考量個案中將來
         給付及分配之可能性，並衡量前開「過苛條款」之立
         法意旨，仍得以之調節而不沒收或追徵，亦可於執行
         程序時避免重複執行沒收或追徵之危險。經查，被告
         供承將上開帳戶資料提供予他人使用，有獲得8,000 
         元之報酬等語（見審易卷二第43頁），然考量被告已
         與告訴人戊○○、壬○○、甲○○達成調解，有調解筆錄附
         卷可查（見審簡卷第29至30頁、簡上卷第185至186頁
         ），是已達沒收制度剝奪被告犯罪所得之立法目的，
         爰依刑法第38條之2 第2 項之規定，不予宣告沒收，
         附此敘明。
　 （二）洗錢防制法第18條第1 項固規定「犯第14條之罪，其
         所移轉、變更、掩飾、隱匿、收受、取得、持有、使
         用之財物或財產上利益，沒收之；犯第15條之罪，其
         所收受、持有、使用之財物或財產上利益，亦同。」
         ，惟被告非實際上提款之人，無掩飾隱匿詐欺贓款之
         犯行，非洗錢防制法第14條第1 項之正犯，自無上開
         條文適用，附此敘明。
據上論斷，依刑事訴訟法第455條之1第1項、第3項、第369條第1
項前段、第364條、第299條第1項前段，判決如主文。
本案經檢察官王珽顥提起公訴，檢察官吳靜怡、黃于庭、洪榮甫
、陳嘉義併案審理，檢察官賴瀅羽提起上訴，檢察官董諭到庭執
行職務。
中　　華　　民　　國　　111 　年　　6 　　月　　9 　　日
            刑事第五庭    審判長法　官　呂世文
　　　　　　　　　              法  官  李敬之
　　　　　　　　　              法  官  曾淑君
以上正本證明與原本無異。
不得上訴。
                                書記官　姚承瑋
中　　華　　民　　國　　111 　年　　6 　　月　　10　　日



附錄本件論罪科刑法條：
中華民國刑法第339條
（普通詐欺罪）
意圖為自己或第三人不法之所有，以詐術使人將本人或第三人之
物交付者，處5年以下有期徒刑、拘役或科或併科50萬元以下罰
金。
以前項方法得財產上不法之利益或使第三人得之者，亦同。
前二項之未遂犯罰之。

中華民國刑法第30條
（幫助犯及其處罰）
幫助他人實行犯罪行為者，為幫助犯。雖他人不知幫助之情者，
亦同。
幫助犯之處罰，得按正犯之刑減輕之。

洗錢防制法第14條
有第二條各款所列洗錢行為者，處7年以下有期徒刑，併科新臺
幣5百萬元以下罰金。
前項之未遂犯罰之。
前二項情形，不得科以超過其特定犯罪所定最重本刑之刑。



附表一
編號 偵查案號 告訴人 詐騙時間 詐騙手法 匯款時間 匯款至被告申設之帳戶 匯款金額(新臺幣)  1 109年度偵字第34192號 戊○○ 109年5月間某日 詐欺集團不詳成員於交友軟體，向戊○○佯稱可帶其投資獲利云云。 109年6月20日13時44分許 永豐商業銀行00000000000000號金融帳戶 20萬9,000元  2 110年度偵字第20182號、40054號 壬○○ 109年5月間之某日 詐欺集團不詳成員於社交軟體臉書發布人才招募廣告，點擊進入後即以通訊軟體LINE暱稱「DoraLin」、「嫣嫣」、「Kityy」等帳號，詐稱權證操作保證獲利等語。 109年6月19日15時55分 合作金庫銀行0000000000000號金融帳戶 10萬元 3　 110年度偵字第27519號、40054號 乙○○ 109年6月3日 詐欺集團不詳成員於社交軟體Instagram發布網路行銷廣告，點擊進入後即以通訊軟體LINE暱稱「Frel1LN」、「Wei」等帳號，詐稱網路虛擬貨幣投資獲利等語。 109年6月19日16時20分 合作金庫銀行0000000000000號金融帳戶 20萬元 4　 109年度偵字第35096號、40054號 子○○ 109年6月8日 詐欺集團不詳成員以交友軟體暱稱「欣怡寶寶」之帳號，假意欲與告訴人共許未來，並介紹「MG」外匯投資平台，詐稱可與其一起投資獲利等語。 109年6月19日15時36分 合作金庫銀行0000000000000號金融帳戶 6萬元 5 110年度偵字第40054號 丁○○ 109年6月15日 詐欺集團不詳成員以交友軟體及通訊軟體佯裝邀約投資獲利等語。 109年6月19日15時55分 合作金庫銀行0000000000000號金融帳戶 6仟元 6 110年度偵字第40054號 辛○○ 109年6月19日 詐欺集團不詳成員以交友軟體及通訊軟體佯裝邀約投資獲利等語。 109年6月19日13時許 合作金庫銀行0000000000000號金融帳戶 1仟元 7 110年度偵字第40054號 甲○○ 109年6月間某日時 詐欺集團不詳成員以交友軟體及通訊軟體佯裝邀約投資獲利等語。 109年6月19日13時、13時39分 永豐商業銀行00000000000000號金融帳戶 20萬元 8 110年度偵字第40054號 庚○○ 109年6月9日 詐欺集團不詳成員以交友軟體及通訊軟體佯裝邀約投資獲利等語。 109年6月19日18時41分、42分 永豐商業銀行00000000000000號金融帳戶 3萬元 9 110年度偵字第40054號 己○○ 109年6月11日 詐欺集團不詳成員以交友軟體及通訊軟體佯裝邀約投資獲利等語。 109年6月19日18時32分 永豐商業銀行00000000000000號金融帳戶 4仟元 10 110年度偵字第40052號 丙○○ 109年6月初 詐欺集團不詳成員以交友軟體及通訊軟體佯裝邀約投資獲利等語。 109年6月19日19時4分 永豐商業銀行00000000000000號金融帳戶 3萬元 
附表二
編號 證據名稱 卷證位置 1 被告申設永豐銀行帳戶開戶資料及交易明細資料 偵27080卷第137至173頁 2 被告申設合庫銀行帳戶開戶資料及交易明細資料 偵27080卷第121至135頁 3 告訴人戊○○遭詐所提出資料及報案資料（含：帳戶個資檢視、內政部警政署反詐騙諮詢專線紀錄表、臺北市政府警察局中山分局中山一派出所受理詐騙帳戶通報警示簡便格式表及受理各類案件紀錄表、報案三聯單、合作金庫銀行存摺影本、臺灣銀行存摺影本、匯款申請書、中國信託銀行存提款交易憑證、通訊軟體LINE對話紀錄、匯款紀錄、第一銀行存摺翻拍照片、金融機構聯防機制通報單、） 偵34192卷第211至212頁、225至231頁、235至239頁、243至247頁、249頁、251頁、253頁255至261頁、265頁、267頁、269頁 4 壬○○遭詐之相關資料（含：內政部警政署反詐騙諮詢專線紀錄表、轉帳紀錄、「易智瑞」網頁資料、通訊軟體主頁及對話紀錄） 偵27080卷第47頁、253至255頁、256至266頁 5 乙○○遭詐之相關資料（含：內政部警政署反詐騙諮詢專線紀錄表、金融機構聯防機制通報單、超商交易明細、匯款申請書、轉帳紀錄） 偵27080卷第35頁、45頁、245頁、246頁、247至248頁 6 子○○遭詐之相關資料（含：對話紀錄翻拍照片、交易紀錄翻拍照片、存摺影本） 偵27080卷第333至364頁 7 丁○○遭詐之相關資料（含：帳戶個資檢視、新北市政府警察局樹林分局彭厝派出所受理刑事案件報案三聯單及受理詐騙帳戶通報警示簡便格式表、金融機構聯防機制通報單、內政部警政署反詐騙諮詢專線紀錄表、通訊軟體對話紀錄翻拍照片、轉帳紀錄翻拍照片、手機翻拍MG金控網頁照片） 高市警林分偵卷第10頁、24頁、27至43頁、44至48頁 8 辛○○遭詐之相關資料（含：交易明細、通訊軟體LINE對話紀錄、內政部警政署反詐騙諮詢專線紀錄表、彰化縣警察局員林分局永靖分駐所受理詐騙帳戶通報警示簡便格式表及受理各類案件紀錄表、報案三聯單） 偵27080卷第273頁、275至330頁，少連偵450卷第253至254頁、255至265頁、325頁、327頁 9 甲○○遭詐之相關資料（含：內政部警政署反詐騙諮詢專線紀錄表、金融機構聯防機制通報單、存摺影本、通訊軟體LINE對話紀錄、新北市政府警察局三重分局永褔派出所受理詐騙帳戶通報警示簡便格式表、金融機構聯防機制通報單） 偵27080卷第71頁、81頁、369至371頁，偵5835卷一第213至227頁、229至287頁、289至384頁 10 庚○○遭詐之相關資料（含：內政部警政署反詐騙諮詢專線紀錄表、轉帳紀錄、對話紀錄、高雄市政府警察局楠梓派出所受理詐騙帳戶通報警示簡便格式表及受理各類案件紀錄表、金融機構聯防機制通報單） 偵27080卷第91頁、425至431頁、432至434頁，偵3454卷第211頁、213至225頁、227頁、229至241頁 11 己○○遭詐之相關資料（含：帳戶個資檢視、通訊軟體LINE對話紀錄、匯款申請書、轉帳紀錄、存摺影本、內政部警政署反詐騙諮詢專線紀錄表、臺北市政府警察局中正第一分局忠孝西路派出所受理各類案件紀錄表） 偵15327卷第13至14頁、41至87頁、89至105頁、109頁、107頁、111頁、113頁 12 丙○○遭詐之相關資料（含：內政部警政署反詐騙諮詢專線紀錄表、存摺影本及往來明細、臺北市政府警察局中正第二分局南昌路派出所受理刑事案件報案三聯單及受理詐騙帳戶通報警示簡便格式表、金融機構聯防通報單、通訊軟體對話紀錄） 偵26545卷第203至205頁、213至218頁、221頁、223頁、247頁、249頁、255頁以下 

附件
一、癸○○○應給付被害人戊○○新臺幣（下同）15萬元財產上之損害賠償，給付方式如下：癸○○○於民國110年12 月起，於每月10日前各給付3,000 元，至給付15萬元完畢止，如有一期未履行，視為全部到期。  二、癸○○○應給付被害人壬○○10萬元財產上之損害賠償，給付方式如下：癸○○○於民國111年5月起，於每月末日前各給付2,000元，至給付10萬元完畢止，如有一期未履行，視為全部到期。 三、癸○○○應給付被害人甲○○38萬元財產上之損害賠償，給付方式如下：癸○○○於民國111年5月起，於每月末日前各給付3,000元，至給付38萬元完畢止，如有一期未履行，視為全部到期。